臺灣雲林地方法院民事判決
111年度訴字第71號
原      告  謝岳玲即雲林縣私立庭安居家式長期照顧服務機構

訴訟代理人  蔡欣華律師
被      告  李芮家  
訴訟代理人  温欣菁  
被      告  趙秀鐘  
            歐蕙吟  
            雲林縣私立安順居家長照機構

法定代理人  蔡佩芬  
上四人共同
訴訟代理人  黃椘玉  
上列當事人間請求損害賠償等事件，本院於民國111年5月19日言
詞辯論終結，判決如下：
    主      文
原告之訴及假執行之聲請均駁回。
訴訟費用由原告負擔。
    事實及理由
壹、程序方面：
    按訴狀送達後，原告不得將原訴變更或追加他訴，但擴張或
    減縮應受判決事項之聲明者，不在此限，民事訴訟法第255
    條第1項第3款定有明文。本件原告起訴時於備位聲明請求被
    告應連帶給付原告新臺幣（下同）4,259,260元，及自起訴
    狀繕本送達翌日起至清償日止，按週年利率百分之五計算之
    利息，嗣於民國111年3月3日行言詞辯論時，將上開法定遲
    延利息變更均自111年2月26日起算，核屬聲明之減縮，與前
    開規定相符，應予准許。
貳、實體方面：
一、原告主張：
  ㈠原告之經營核心為居家照顧服務，亦即對於生活無法自理的
    長輩及身心障礙者的在宅提供照料，藉由受過訓練的照顧服
    務員，到宅提供身體照顧、環境整理及家務處理等服務，服
    務機構營業秘密為公司重要資產，對服務機構個案之隱私採
    取保密措施，同時要求受雇人於受僱時簽訂「保密切結書」
    。且為加強勞雇關係，原告於110年7月15日發文公告增修勞
    雇契約，就保密條款、忠誠義務、競業禁止及違反等相關責
    任嚴加明確與具體。被告歐蕙吟自108年6月5日起受雇原告
    擔任居家照顧服務員，並簽訂服務員契約書；被告李芮家自
    107年10月1日起受雇原告擔任居家照顧服務員，並簽訂服務
    員契約書；被告趙秀鐘自108年9月23日起受雇原告擔任居家
    照顧服務員，並簽訂服務員契約書，其等並皆簽有保密切結
    書，負有保密義務。詎料被告趙秀鐘、李芮家、歐蕙吟先後
    於110年7月28日、110年7月28日、110年8月5日離職後旋即
    任職被告雲林縣私立安順居家長照機構（下稱被告安順長照
    機構），且被告趙秀鐘服務個案中有6件分別於110年7月15
    日、19日及20日轉至被告安順長照機構；被告李芮家服務個
    案中有1件隨即於110年9月1日轉至被告安順長照機構；被告
    歐蕙吟服務個案中有10件隨即分別於110年8月5日、6日、9
    日、16日轉至被告安順長照機構。原告基於善意本願息事寧
    人，故以律師函為催告，然被告李芮家、趙秀鐘、歐蕙吟（
    下稱被告李芮家等人）竟置之不理，實令原告深感錯愕。被
    告李芮家等人利用其等在職務上知悉原告重要服務個案之營
    業秘密，違背應遵守營業秘密及競業禁止之約定，致使原告
    受有損害。
  ㈡原告勞僱契約公告事項第3條、第4條約定：「競業禁止：機
    構提供員工有關業務關係之個案資料受競業禁止約定，員工
    離職前後禁帶個案更換單位或員工轉任其他同性質單位服務
    ，否則視同竊取公司機密資料，造成機構損害之利益，員工
    需負責損害賠償責任及法律上責任（工作區域非雲林縣內或
    離職後三年內不再從事與本機構相關行業，不受此限）及禁
    止對本機構現職員工進行挖角；違反離職競業禁止之損害賠
    償：員工競業禁止規定者如經本機構以通知停止其行為而仍
    未改正時，造成機構損害之利益，員工需負責損害賠償責任
    及法律上責任，並另行支付員工離職前三個月平均薪資之二
    十倍違約金予本機構」。被告李芮家等人違反競業禁止之約
    定，至被告安順長照機構任職，復以其等所知悉原告之居家
    個案資料之營業秘密，攜帶至被告安順長照機構供其使用，
    致原告遭受居服個案流失營業額銳減之重大損失，被告李芮
    家等人自違反與原告關於保密與競業禁止之約定。原告業已
    發函制止被告李芮家等人仍未獲改善，原告依契約之約定請
    求以被告李芮家等人離職前每月平均薪資之20倍違約金。是
    以，先位聲明依據民法第227條第1項、第226條第1項之規定
    ，請求被告李芮家應給付原告1,281,453元，被告趙秀鐘應
    給付原告1,408,147元，被告歐蕙吟應給付原告1,569,660元
    ，及均自起訴繕本送達翌日起至清償日止，按週年利率百分
    之五計算之利息。
  ㈢被告李芮家等人自原告離職後，旋即任職同性質之被告安順
    長照機構，當係於任職原告期間即事先謀議，被告李芮家等
    人利用任職於原告期間所得知服務個案之相關資料等營業秘
    密，以不正方法取得並提供被告安順長照機構使用，使被告
    安順長照機構無須耗費開發成本而取得與原告相同之服務品
    質能力，得為市場競爭，致原告遭受個案流失、營業額銳減
    之重大損失，被告李芮家等人之行為侵害原告之權益，構成
    共同侵權行為。而被告安順長照機構為其僱用人，依民法第
    188條規定，應與被告李芮家等人連帶賠償。
  ㈣學說上所稱之「後契約義務」，係在契約關係消滅後，為維
    護相對人人身及財產上之利益，當事人間衍生以保護義務為
    內容，所負某種作為或不作為之義務，以維護給付效果，或
    協助相對人處理契約終了善後事務，即所謂後契約義務。此
    項義務有基於法律之規定者，有基於約定或契約解釋者。諸
    如離職後之受僱人得請求雇主開具服務證明書、受僱人離職
    後不得洩漏任職期間獲知之營業秘密之類，其乃脫離契約而
    獨立，不以契約存在為前提，違反此項義務，即構成契約終
    了後之過失責任，應依債務不履行之規定，負損害賠償責任
    ，與當事人間就契約本身應負之原給付義務未盡相同。原告
    與被告李芮家等人間之聘雇關係既已終止，被告李芮家等人
    已辭職，離職後不得洩漏、攜帶任職期間獲知之服務個案，
    依契約補充解釋而生，如上所述，此乃後契約義務，被告李
    芮家等人攜帶任職期間服務之個案至被告安順長照機構，致
    原告遭受個案流失、營業額銳減之重大損失，原告之請求，
    自屬有據。
  ㈤綜上，被告李芮家等人違反保密條款、忠誠義務、競業禁止
    義務及契約終了後之過失責任，致原告受有損害，且損害與
    被告李芮家等人未盡義務具有因果關係，原告得依據民法第
    184條、第185條第1項規定向被告李芮家等人請求賠償。被
    告李芮家等人於離職後不得洩漏任職期間獲知之營業秘密等
    情違反後契約義務，原告得依據民法第227條及第226條第1
    項規定請求賠償。爰提起選擇合併之訴，請求鈞院就民法第
    227條第1項、第226條第1項及第184條、第185條第1項、第1
    88條之請求權基礎擇一為有利於原告之裁判。
  ㈥並聲明：⒈先位聲明：被告李芮家應給付原告1,281,453元，
    被告趙秀鐘應給付原告1,408,147元，被告歐蕙吟應給付原
    告1,569,660元，及均自起訴狀繕本送達翌日起至清償日止
    ，按週年利率百分之五計算之利息；原告願供擔保請准宣告
    假執行。⒉備位聲明：被告應連帶給付原告4,259,260元，及
    均自111年2月26日起至清償日止，按週年利率百分之五計算
    之利息；原告願供擔保請准宣告假執行。
二、被告之答辯：
  ㈠被告安順長照機構與訴外人雲林縣政府於110年5月1日簽訂之
    雲林縣政府特約長期照顧服務居家服務特約契約書第2條第6
    款約定：「個案可就居住之服務區域特約單位自行選擇，個
    案未自行選擇或要求轉換特約單位，由長照管理中心與乙方
    （指被告安順長照機構）議定之派案順序派案，接受指定之
    特約單位不得無故拒絕提供服務。」第17條第2款第4目第4
    點約定：「乙方對於甲方（指雲林縣照管中心）之派案除有
    特殊情形並經甲方同意外，應依甲方之指示提供服務，不得
    拒絕。」於110年7月19日間，由虎尾、斗南區各A級單位（
    雲林聖心社會關懷協會、天主教醫療財團法人若瑟醫院、國
    立臺灣大學醫學院附設醫院雲林分院、佛教慈濟醫療財團法
    人斗六慈濟醫院、社團法人雲林縣老人長期照顧協會等），
    透過照顧服務管理資訊平臺之「服務提供單位照會單」共計
    17份，此即為長照管理中心之派案依據，依上開特約條文約
    定，被告安順長照機構不得無故拒絕提供服務。且於「照顧
    管理評估量表與照顧計畫」內，即有提供個案完整資訊供本
    機構聯繫案家，討論照顧計畫執行事宜，此為個案資訊取得
    之管道，故無法認定被告李芮家等人洩漏個案個資給被告安
    順長照機構。
  ㈡於110年7月19日至同年8月27日間，由各區A級單位發出之「
    異動通報」內容，例如個案吳陳鶴之通報內容為：「更改服
    務單位。今7/20案女來電表示，想更改服務單位由安順居家
    服務單位服務，了解原由是因原本之居服員（趙秀鐘）預計
    由庭安居服單位離職，個案與原居服員培養良好信任感，且
    居服員也熟悉個案作息與習慣，不想更換其他居服員服務，
    得知居服員預計至安順居家服務單位工作因此想更改服務單
    位續讓原居服員（趙秀鐘)持續提供服務。與庭安居家服務
    單位連絡告知，庭安表示同意，也服務到7/24，自7/26由安
    順開始承接。而庭安目前人力時間問題，目前僅提供備中餐
    及沐浴洗頭服務，無法陪伴服務。依案家意願協助聯絡更改
    自7/26起由安順服務單位提供服務。」至此說明，此17位個
    案指定被告安順長照機構提供服務，且從各區A單位照會被
    告安順長照機構為其提供居家照顧服務都是個案之意願、原
    服務單位因各種因素（如人力不足）且同意轉出而照會至被
    告安順長照機構，被告安順長照機構接到「服務提供單位照
    會單」及「異動通報」後，隨即依據照管中心之照顧專員及
    個管員之照會資訊，逐一聯繫案家，確認每一位之照顧需求
    後，並為求慎重，逐一與個案及代理人簽訂附約，以確保居
    服員及被告安順長照機構僅為遵循主管機關派案及個案或案
    家之意願，進而提供服務。至此，亦無法認定被告李芮家等
    人有洩漏個案個資給被告安順長照機構。
  ㈢被告李芮家等人實為長期照顧服務法所定義之長照服務人員
    ，並領有照顧服務員證，且依被告李芮家等人與原告簽訂之
    勞動契約，其職稱亦是拆帳式居家照顧服務員，其僅依原任
    職單位派案後，遵循照顧計畫至個案住處提供居家服務之第
    一線人員，實不能接觸或使用雇主之營業秘密。
  ㈣另依勞動基準法第9條之1規定，雇主與勞工為離職後競業禁
    止之約定，應符合以下要件：⒈雇主有應受保護之正當營業
    利益。⒉勞工擔任之職位或職務，能接觸或使用雇主之營業
    秘密。⒊競業禁止之期間、區域、職業活動之範圍及就業對
    象，未逾合理範疇。⒋雇主對勞工因不從事競業行為所受損
    失有合理補償（不包括勞工於工作期間所受領之給付）。違
    反各款規定之一者，其約定無效。離職後競業禁止之期間，
    最長不得逾2年，逾2年者，縮短為2年。審視被告李芮家等
    人與原告之聘僱契約書，並未提及競業條款等相關內容，且
    原告也未對被告李芮家等人因不從事競業行為所受損失給予
    合理補償，故其約定或主張應屬無效。
  ㈤並聲明：原告之訴及假執行之聲請均駁回；如受不利之判決
    ，願供擔保請准宣告免為假執行。 
三、兩造不爭執之事實及本件之爭點：
  ㈠兩造不爭執之事實：
    ⒈被告李芮家於107年10月1日任職於原告，被告趙秀鐘於108
      年9月23日任職於原告，被告歐蕙吟於108年6月5日任職於
      原告。
    ⒉被告李芮家、趙秀鐘、歐蕙吟自原告離職前3個月之平均薪
      資分別為64,073元、70,407元、78,483元。
  ㈡本件之爭點：
　　⒈原告依據民法第227條第1項、第226條第1項之規定，請求
      被告李芮家應給付原告1,281,453元，被告趙秀鐘應給付
      原告1,408,147元，被告歐蕙吟應給付原告1,569,660元，
      及自起訴狀繕本送達被告之翌日起至清償日止，按週年利
      率百分之五計算之利息，是否有理由？
　　⒉原告依據民法第184條、第185條第1項、第188條之規定，
      請求被告應連帶給付原告4,259,260元，及均自111年2月2
      6日起至清償日止，按週年利率百分之五計算之利息，是
      否有理由？
四、本院之判斷：　　　　　　　
　㈠原告依據民法第227條第1項、第226條第1項規定請求部分：
　　原告雖主張被告李芮家等人違反競業禁止之約定，至被告安
    順長照機構任職，復以其等所知悉原告之居家個案資料之營
    業秘密，將上開個案攜至被告安順長照機構，致原告遭受居
    服個案流失之營業重大損失等語，並提出110年7月14日之公
    告、保密切結書、居家照顧服務員契約書及110年4月28日之
    會議記錄表為證（見本院卷第27-39、391-399頁），惟查：
　　⒈原告所提出之公告上雖記載：「…三、競業禁止：機構提供
      員工有關業務關係之個案資料受競業禁止約定，員工離職
      前後禁帶個案更換單位或員工轉任其他同性質單位服務，
      否則視同竊取公司機密資料，造成機構損害之利益，員工
      需負責損害賠償責任及法律上責任（工作區域非雲林縣內
      或離職後三年內不再從事與本機構相關行業，不受此限）
      及禁止對本機構現職員進行挖角。四、違反離職競業禁止
      之損害賠償：員工競業禁止規定者如經本機構以通知停止
      其行為而仍未改正時，造成機構損害之利益，員工需負責
      損害賠償責任及法律上責任，並另行支付員工離職前三個
      月平均薪資之二十倍違約金予本機構」等語，惟該公告是
      原告單方面所為，此由原告並未提出其與被告李芮家等人
      所簽訂之書面契約可證。而被告李芮家等人既未與原告簽
      訂上開競業禁止之約定，自不受前開公告內容之拘束。
　　⒉另被告李芮家等人所簽訂之保密切結書上僅記載：「…對於
      業務上所知悉、持有或偶然得知或偶然持有之庭安居家式
      長期照顧服務機構個案之病情、健康資訊、隱私或本單位
      公務機密資料、程式及其檔案、媒體、機構網頁等，絕對
      保守機密，不得上網公佈或經電子郵件等或以其他方式對
      第三人或對外洩漏，並遵守電腦處理個人資料保護法、著
      作權法、檔案法及醫療法等相關法規及各項公務機密處理
      規定。如有違誤，願自負法律上責任」等語，並無競業禁
      止之約定，故原告依據上開保密切書主張被告李芮家等人
      違反競業禁止之約定，尚屬無據。
　　⒊又被告李芮家等人與原告簽訂之居家照顧服務員契約書僅
      有契約期間、遴用資格、工作場所、工作內容、工作報酬
      、工作福利及合意管轄之約定，亦無競業禁止之約定，是
      以上開居家照顧服務員契約書亦無法據為有利於原告之認
      定。
　　⒋至於原告所提出之會議記錄表上記載：「1、轉換服務單位
      原因，以原服務單位無人力可提供服務，或個案與服務單
      位對於務品質經多次溝通協調仍無法達成共識者為原則。
      不得以居服員帶案離職或個案/家屬指定居服或是熟識親
      友提供服務為轉換服務單位的原因。2、個案/家屬於服務
      使用中途欲更換服務單位時，需由原服務單位協助提出申
      請並填寫『轉換服務單位申請單』，經簽准後，再由雲林縣
      政府照會至個案/家屬指定的服務單位」、「再次重申，
      居家服務的個案是單位『資產』，請勿離職後以任何理由或
      藉口轉出本由單位服務的個案至其他單位續提供服務，一
      律發生此情況，一律追究相關法律責任，各位居服員切勿
      以身試法」等語，亦非競業禁止之約定，且上開會議紀錄
      之內容是規範與原告尚有僱傭契約關係之居服員，無法拘
      束離職後之被告李芮家等人之行為，故原告以上開會議記
      錄表主張縱有個案主動聯絡轉換服務單位之情事，被告李
      芮家等人亦應依上開契約守則辦理，而認被告李芮家等人
      違背契約義務，亦非有理。
　　⒌此外，原告所提出之其他書證均無法證明被告李芮家等人
      與原告間有簽訂競業禁止之約定，則原告以被告李芮家等
      人違反競業禁止之約定，主張被告李芮家等人違反契約義
      務，依據民法第226條第1項「因可歸責於債務人之事由，
      致給付不能者，債權人得請求損害賠償」、第227條第1項
      「因可歸責於債務人之事由，致為不完全給付者，債權人
      得依關於給付遲延或給付不能之規定行使其權利」之規定
      ，請求被告李芮家等人應負債務不履行之損害賠償責任，
      自非有理。
　㈡原告依據民法第184條、第185條第1項、第188條規定請求部
    分：
　　⒈原告雖以「後契約義務」之學說理論，主張原告與被告李
      芮家等人間之聘僱關係既已終止，被告李芮家等人已辭職
      ，其等離職後不得洩漏、攜帶任職期間獲知之服務個案，
      依契約補充解釋，此乃後契約義務，被告李芮家等人攜帶
      任職期間服務之個案至被告安順長照機構，致原告遭受個
      案流失、營業額銳減之重大損失，請求被告李芮家等人應
      負共同侵權行為之損害賠償，被告安順長照機構應負僱用
      人之連帶賠償責任等語。然據雲林縣政府於111年4月11日
      以雲衛長字第1110517495號函稱：「依據107年12月14日
      衛部顧字第1071962562號函有關社區整合型服務中心（A
      ）注意事項與派案原則，本縣長照需求個案或家屬提出需
      求後由照管中心評估，連結區整合型服務中心（下稱A單
      位）完成照顧計畫擬定及服務連結，再由長期照顧服務機
      構（下稱B單位）服務派案，若欲更換B單位，A單位聯繫
      個案或家屬了解後，並秉持個案管理之核心，公平派案，
      以服務使用者最佳利益為優先，重新派案B單位」等語（
      見本院卷第413-414頁），且依雲林縣政府檢送之個案派
      案情形說明等資料顯示（見本院卷第415-444頁）：
　　  ⑴個案吳清河是由其女即訴外人吳秋香提出申請，原告分
        別於110年7月15日、110年7月16日於照服管理平台異動
        通報A個管，表示家屬希望能由原本居服員提供服務，
        但該居服員已離職至另一家機構，個管員於110年7月19
        日致電案家，吳秋香表示期望更換居服單位，由原居服
        員繼續提供居家照顧服務，並指定由被告安順長照機構
        提供服務。
　　  ⑵個案蘇清圳是由其妻即訴外人林秋蘭提出申請，林秋蘭
        於110年8月27日打電話給長照個管員，表示希望更換居
        服單位，予以詢問原因，林秋蘭表示個案習慣原居服員
        ，但因此居服員離職至被告安順長照機構，要求更換居
        服單位為被告安順長照機構。
　　  ⑶個案楊吳美玉是由其小叔即訴外人楊莊課提出申請，楊
        莊課來電表示希望調整為原本的居服員服務，但原居服
        員已離職至其他服務單位，楊莊課表示因原居服員已服
        務多年較熟悉個案楊吳美玉之狀況，故仍堅持更換服務
        單位至該居服員服務單位。
　　  ⑷個案楊莊本是由其弟楊莊課提出申請，楊莊課來電表示
        希望調整為原本的居服員服務，但原居服員已離職至其
        他服務單位，楊莊課表示因原居服員已服務多年較熟悉
        個案楊莊本之狀況，故仍堅持更換服務單位至該居服員
        服務單位。
　　  ⑸個案廖英美是由其妹提出申請，其妹表示個案廖英美因
        疾病排斥外人，已適應原居服員，不同意原單位安排其
        他人員延續服務，提出更換服務單位，後續指定至被告
        安順長照機構，因原居服員手續未完成，等上工後被告
        安順長照機構來電可提供服務後才協助照會。
　　  ⑹個案吳俊明表示因其已適應原居服員，不同意原單位安
        排其他人員延續服務，提出更換服務單位，後續指定至
        被告安順長照機構，因原居服員手續未完成，等上工後
        被告安順長照機構來電可提供服務後才協助照會。
　　  ⑺個案許江連是由其三媳致電表示原單位協助更換居服員
        服務，個案許江連對居服員不習慣，予以說明因剛換人
        會有摩合期，可讓居服員再協助幾天再評估狀況，但案
        媳拒絕且要更換至被告安順長照機構，詢問是否為居服
        員離職至被告安順長照機構，案媳沒有回覆個案詢問，
        說明可協助媒合至被告安順長照機構，但媒合後是否能
        銜接服務及安排同一人員，需被告安順長照機構與家屬
        確認，個管無法協助人力安排調動，案媳對個管解釋後
        仍堅持轉介。
　　  ⑻個案江金花是由其孫女婿致電表示原服務居服員離職後
        居家服務單位要協助更換人員，但個案江金花拒絕表示
        已習慣原居服員，要求轉介至被告安順長照機構，說明
        可協助媒合至被告安順長照機構，但媒合後是否能銜接
        服務及安排同一人員，需被告安順長照機構與家屬確認
        ，案孫女婿了解若人力無法銜接家中人員暫可協助，請
        原告上傳110年8月4日以前之服務紀錄。
　　  ⑼個案賴江葉是由其子致電表示服務的居服員協助擦澡較
        草率，希望能轉換服務單位服務，說明可協助詢問單位
        是否尚有其他人力能協助，表達無意願請個管協助轉至
        被告安順長照機構，經了解原居服員已離職，個管詢問
        案子離職之居服員是否轉至被告安順長照機構，案子回
        應不清楚，希望原告服務至110年8月5日。
　　  ⑽個案張施綢是由其子致電表示今轉換服務人員第一次至
        案家服務，但至案家服務時間與原提供服務時間約晚半
        小時，且協助準備的餐食口味不習慣，說明可協助詢問
        服務單位時間是否可做調整，居服員初次服務口味亦可
        告知做調整，經說明後案子才提及因個案張施綢已習慣
        原居服員協助備餐口味，但原居服員已離職得知轉至被
        告安順長照機構，故希望能轉換至被告安順長照機構由
        同一位居服員協助。
　　  ⑾個案陳吳志滿是由其女即訴外人陳月嫦提出申請，表示
        個案陳吳志滿與原居服員培養良好信任感，且原居服員
        也熟悉個案陳吳志滿作息與習慣，案家不想更換其他居
        服員服務。
　　  ⑿個案陳溫良是由其女陳月嫦提出申請，表示個案陳溫良
        與原居服員培養良好信任感，且原居服員也熟悉個案陳
        溫良作息與習慣，案家不想更換其他居服員服務。
　　  ⒀個案吳陳鶴是由其女即訴外人吳子清提出申請，表示個
        案吳陳鶴與原居服員培養良好信任感，且原居服員也熟
        悉個案吳陳鶴作息與習慣，案家不想更換其他居服員服
        務。
　　  ⒁個案朱張淑理表示希望由原服務人員接續服務。
　　  ⒂個案林金蜜是由其兄即訴外人林宏章表示希望由原服人
        員接續服務。
　　  ⒃個案林黃玉要是由其子林宏章表示希望由原服人員接續
        服務。
　　  ⒄個案林東溪是由其兄林宏章表示希望由原服人員接續服
        務。
　　⒉綜上，足認個案吳清河、蘇清圳、楊吳美玉、楊莊本、廖
      英美、吳俊明、許江連、江金花、賴江葉、張施綢、陳吳
      志滿、陳溫良、吳陳鶴、朱張淑理、林金蜜、林黃玉要、
      林東溪等人由原告轉換至被告安順長照機構均係由個案或
      其家屬提出要求或申請，經社區整合型服務中心（即A單
      位）聯繫個案或家屬了解後，才派案給被告安順長照機構
      ，被告安順長照機構再派案給被告李芮家等人，並非被告
      李芮家等人攜帶其等任職於原告期間所獲知之個案資料給
      被告安順長照機構，即可將被告李芮家等人原本服務之個
      案從原告轉換至被告安順長照機構。是以，原告主張被告
      李芮家等人違反「後契約義務」之過失責任，致原告受有
      損害，且損害與被告李芮家等人未盡義務間具有因果關係
      ，乃依據共同侵權行為及僱用人之責任規定，請求被告李
      芮家等人與被告安順長照機構應負連帶賠償責任，自非有
      理。
　　⒊原告雖另主張被告趙秀鐘是於110年7月28日離職，而個案
      吳俊明、陳溫良、陳吳志滿、吳清河、吳陳鶴等人分別於
      110年7月20日、110年7月26日即與被告安順長照機構簽訂
      附約，足證被告所提出之制式化附約乃被告安順長照機構
      為了搶奪同業客戶並規避責任所預製作之不實文件等語。
      惟查，個案吳俊明等人是由其本人或家屬主動提出更換服
      務單位之要求，已如前述，且有雲林縣政府檢送之前述個
      案派案情形說明等資料在卷可明，是以原告主張被告所提
      出之附約為不實之文件，自不足採。
五、從而，原告先位聲明依據民法第227條第1項、第226條第1項
    之規定，請求被告李芮家應給付原告1,281,453元，被告趙
    秀鐘應給付原告1,408,147元，被告歐蕙吟應給付原告1,569
    ,660元，及均自起訴狀繕本送達翌日起至清償日止，按週年
    利率百分之五計算之利息；備位聲明依據民法第184條、第1
    85條第1項、第188條之規定請求被告應連帶給付原告4,259,
    260元，及均自111年2月26日起至清償日止，按週年利率百
    分之五計算之利息，均無理由，應予駁回。
六、原告的請求既經全部駁回，其假執行的聲請已失所依附，應
    予駁回。
七、本件為判決之基礎已臻明確，兩造其餘之攻擊或防禦方法及
    證據，經本院斟酌後，認為均不足以影響本判決之結果，亦
    與本件爭點無涉，自無逐一詳予論駁之必要，併此說明。
八、訴訟費用負擔之依據：民事訴訟法第78條。　　　　　　
中　　華　　民　　國　　111 　年　　6 　　月　　1 　　日
                  民事第二庭    法  官  蔡碧蓉

以上正本係照原本作成。
如對本判決上訴，須於判決送達後20日內向本院提出上訴狀（須
附繕本）。如委任律師提起上訴者，應一併繳納上訴審裁判費。
中　　華　　民　　國　　111 　年　　6 　　月　　1 　　日
                                書記官　鄭蕉杏